# 关于融资租赁约定售后回购到期后议定不回购的问题

提问人：xiaoying0823 时间：2015-11-01 11:20:13
请教各位：现有一家房地产企业A， 2011 年，为取得融资，与一家融资租赁公司B签订协议，协议约定：B融资租赁公司购买A公司C和D两处物业，C已经完成可投入使用，D仍处于在建状态。B购回C和D两处物业后，由A租回，租赁期三年，三年后A按原出让价回购，现租赁期结束，由于资金紧张，双方重新约定A不回购，两处物业产权证全部办理在B名下，B收回C和D两处物业租赁权并对社会出让，B出让取得的收入先和A所欠资金进行抵消，如有结余返还给A ，如有不足部分，则由A继续支付差额部分。在租赁期间，D处于在建状态，核算在开发成本中，C处于可使用状态，计入固定资产中核算，并按期摊销。现A企业拟将原收到的融资款由长期应付款科目调整至预收账款。请教各位， 1 、目前融资款由长期应付款调整至预收账款是否可行？ 2 、原来按融资租赁业务账务处理的情况，现在是否需要做追述调整，直接按预售状态处理？谢谢！

回答人：chenyiwei
1 、原先按售后回购的方式融资，后因债务人财务困难而修改交易条件，以原作为租赁标的的物业的未来租金收益权（可以变相地理解为物业所有权）抵偿欠款，同时债务人A对差额部分仍有补足义务（抵债后的结余部分则可要求债权人返还），这种情况下A事实上应当在将物业交付出去时终止确认C（固定资产）和D（开发成本）两处物业，并确认终止确认的相关损益。这种情况不应将原收到的融资款由长期应付款科目调整至预收账款，仍应在长期应付款中核算直至实际抵债操作完毕。 2 、以前年度按融资租赁处理并不构成会计差错，现在转为租赁权抵债，是因后续情况变化而作出的交易条件修改，不构成前期差错，不应追溯重述前期报表。

提问人：zengfengxia 时间：2016-08-16 17:10:37
A公司（劣后级）与某央企成立的信托计划（优先级）共同成立投资基金，优先级出资人有权获取固定收益的回报，投资基金购买B公司产品并对外销售，以实现投资收益，若优先级不能获取约定的回报，则B公司承诺以公允价值回购信托计划持有的基金份额。 请教陈版，这种安排，对B公司而言实质上就是售后回购业务，不过回购作价是回购日公允价值，能确认收入吗？

回答人：chenyiwei
因为优先级基金份额本来就约定享有固定收益，因此其公允价值与摊余成本差异不会很大，实质上就是一个还款约定。这种情况下以公允价值回购基金份额的约定并不意味着已经转移了商品所有权上的主要风险和报酬。

提问人：zengfengxia 时间：2016-08-17 14:41:37
谢谢陈版，如果基金出现大额亏损，且劣后级出资不足以弥补优先级本金和收益的情况下（假设无其他增信和担保），优先级份额的公允价值与摊余成本出现较大差异，是不是有不同的理解？ 如果是单纯的售后回购约定，回购价为回购日的公允价值，担期间出售方保留了对商品的控制，应如何理解？ 这一类问题在国内准则以及国际准则中有可以参考的段落吗？

回答人：chenyiwei
单纯的售后回购约定，回购价为回购日的公允价值，担期间出售方保留了对商品的控制，则要看保留控制的程度如何，该控制是否为通常基于所有权的控制。如果保留的控制通常是基于所有权的，则不满足收入确认条件。

回答人：chenyiwei
一般来说，在融资结构设计时，都会通过调整优先级和劣后级的比例，将这种问题出现的可能性降低到可以忽略不计的程度，因此不应影响最终的会计处理结果。